臺灣高等法院臺南分院刑事判決
111年度上易字第158號
上  訴  人  臺灣臺南地方檢察署檢察官李佳潔
被      告  許志勲
上列上訴人因被告犯過失傷害案件，不服臺灣臺南地方法院110
年度易字第1128號中華民國111年1月27日第一審判決（起訴案號
：臺灣臺南地方檢察署110年度調偵字第2066號），提起上訴，
本院判決如下：
    主  文
原判決撤銷。
許志勲犯過失傷害罪，處拘役伍拾日，如易科罰金，以新臺幣壹
仟元折算壹日。緩刑貳年，許志勲應於緩刑起算貳個月內，先行
支付鄭張春菊新臺幣貳萬元。
    事  實
一、許志勲在臺南市○○區○○路00號鐵皮屋住處後門（如附件一所
    示）飼養黑犬1 隻，飼養期間應注意對所飼黑犬為適當之管
    束或採取必要之防護措施，不得疏縱該黑犬在道路奔走，妨
    害影響交通安全，而依其能力及客觀情形並無不能注意之情
    事，竟疏未注意，於民國（下同）110年3月5日20時許，貿
    然解開狗鍊，且亦未加以適當注意或管束，而任令該黑犬獨
    自在上開鐵皮屋後方自由行動，適有鄭張春菊騎乘車牌號碼
    000-000號普通重型機車，行經臺南市○○區○○路00巷口時，
    許志勲所飼養之犬隻突追逐鄭張春菊所騎乘之上開機車，並
    朝鄭張春菊右腿衝撞，導致鄭張春菊重心不穩，當場人、車
    倒地，因此受有右手小指遠端指節開放性骨折之傷害。
二、案經鄭張春菊訴請臺南市政府警察局歸仁分局報告檢察官偵
    查起訴。
    理  由
一、本案以下認定被告有罪之積極證據中，部分雖屬被告以外之
    人於審判外之陳述，而屬傳聞證據，惟檢察官、被告於原審
    及本院審理過程中均未爭執證據能力，本院審酌該等證據作
    成時之情況及證據取得過程，並無違法不當情事，堪認為適
    當，依刑事訴訟法第159 條之5 規定，乃有證據能力。
二、被告經過訊問後，矢口否認有何過失傷害犯行，辯稱：伊在
    鐵皮屋那邊確實有養一隻黑犬，平常會在屋內，偶爾伊讓黑
    犬尿尿透風，則會綁在鐵皮屋後門的欄杆處（如附件一所示
    ），不會解開鎖鏈讓黑犬亂跑（原審卷第112頁、本院卷第4
    8頁、第96頁）。案發當時，伊正在鐵皮屋內玩手機，黑犬
    就綁在伊身旁（警卷第5頁，本院卷第48、49、96、105頁）
    ，伊突然聽到鐵皮屋後發生碰撞聲音，就往屋外查看，發現
    鄭張春菊連同機車倒臥在路邊，伊因為大家都是同鄉，且鄭
    張春菊倒臥的位置部分是在伊屋後的矮牆上，伊認為伊有道
    義責任，才會上前關心鄭張春菊，當晚並偕同太太楊春子購
    買水果禮盒前往鄭張春菊住處探望鄭張春菊，嗣後基於道義
    責任也接連去探望鄭張春菊2次，在案發現場時，伊沒有向
    受通知前來的鄭張春菊兒子鄭佑斌承認伊的黑犬肇事，實則
    ，伊住處附近的野狗不少，鄭張春菊應該是被其他野狗追逐
    才人車倒地等語。
三、經查，被告上開犯行業據告訴人鄭張春菊於偵查中證述明  
    確（被告均有在庭）：
  ㈠鄭張春菊於110年8月13日偵查中具結證稱：我從大馬路轉進
    巷子，那個巷子轉口是被告他們的倉庫，我轉過去後，有一
    隻狗從他們的後門衝過來撞到我右腿，我重心不穩倒下去，
    他那邊有一個矮牆，倒下去時我的手就去壓到，就開放性骨
    折。（提示偵查卷第15頁現場照片）身穿紫衣之人是我，我
    指的地點就是我跌倒的地方，狗是從他後門的地方衝出來。
    狗撞到我右邊大腿。我朝右邊摔，就倒在矮牆旁邊。...後
    來被告有出來査看，他當下也很好心，有查看我的傷口，要
    我去看醫生。我當下痛到沒有辦法注意狗去哪裡，狗是什麼
    黑色。我那時第一時間也有跟被告說為何沒將狗綁起來，被
    告說他只是把牠放出來大小便。之前有去被告家買早餐因而
    認識。我後來開刀，拆線到回診約3週，他們也都很好心有
    來關心，我後來有跟他們說賠償金額，但他老婆跟我討價還
    價，最後金額談不攏，還否認那天撞到我的狗不是他們家的
    狗，我才想要來提告討公道（偵查卷第24頁）...第一時間
    我跌倒時，被告有跟我坦承是他家的狗撞到我，且我兒子和
    女兒都有聽到，但我沒有錄音（偵查卷第25頁）。
　㈡鄭張春菊於110年11月9日偵查中具結證稱：沒有和解成功，
    是因為我開出的價錢7萬元被告無法接受，被告說沒有監視
    器可以證明是他的狗害我受傷。案發當天我的狗是在我的左
    邊跟著我的機車，被告的狗是從我右方衝出來...被告後來
    到我家探望3次，第1次有帶水果，第2次他和他太太去我家
    說要加line，第3次是我動完手術拆線了，他去我家跟我要
    收據，說要去警局和解。前2次都還沒談到錢，是第3次才談
    到，但他太太覺得不合理，附件的LINE訊息是我和被告太太
    間的對話紀錄，我在訊息中說總共金額是11254元，當時只
    是想要跟他收醫藥費和車損...（調偵卷第16頁以下）。
四、告訴人之子鄭佑斌於偵查中也具結證稱：110年3月5日晚間8
    點多左右有接到我媽來電，電話中我媽跟我說她車子倒了，
    有受傷，然後叫我過去載她。我是載我姐姐一起去。去到現
    場我看到現場有我媽和被告。我問我媽車子怎麼會倒，她說
    有一隻狗衝出來撞到她的機車，然後她就倒了。我沒有問被
    告為何也在場，當下也沒有跟被告對話。被告在場幫我媽看
    傷口，跟我媽講話。（你有聽到他們的對話内容嗎？）内容
    大概是說他原本想要幫我媽包紮，他還用衛生紙幫我媽先擦
    拭，他要載我媽去醫院，我媽說不用，要我先載她回家，回
    去之後看怎樣再來商量，被告也有說是他家的狗撞到我媽的
    車，他會負責。（你說被告有自己承認是他家的狗撞到你媽
    ，你是親耳聽到這句話？）是。...（之後被告有去我家探
    望你媽並帶水果禮盒？）是。...（偵查卷第34頁）。被告
    於本院提示鄭佑斌筆錄時，也當庭坦承：「我當下有趕快請
    鄭佑斌帶他母親去包紮，看後續怎麼樣我們再處理，所謂看
    後續怎麼樣我們再處理的意思，就是我心裡想要包一點紅包
    」（本院卷第97頁）。
五、此外，被告也坦承：其案發當下聽聞告訴人鄭張春菊跌倒在
    地，即上前扶起鄭張春菊，鄭張春菊當下即向被告表示遭被
    告的黑狗撞倒，被告於當晚即特別偕同太太楊春子前往歸仁
    購買價值上千元的水果禮盒，前往鄭張春菊住處看望鄭張春
    菊，嗣後並接連2次前往探望鄭張春菊，被告太太楊春子並
    與鄭張春菊互相加LINE保持聯絡，且被告曾答應鄭張春菊要
    支付醫藥費，鄭張春菊原本請求賠償9千多元，被告則希望
    負擔一半大約4千多元就好，迭據被告坦承在卷（警卷第4-5
    頁、偵查卷第36頁、調偵卷第17頁、原審卷第63頁、本院卷
    第103頁），並有被告太太楊春子與鄭張春菊如附件二的LIN
    E對話在卷可參（警卷第27頁以下）。可以佐證鄭張春菊、
    鄭佑斌上開證述屬實。
六、被告雖然辯稱：案發時黑犬就綁在伊身旁，案發時伊會去關
    心鄭張春菊是基於同鄉情誼，且基於鄭張春菊係在伊屋後矮
    牆處跌倒的道義責任，鄭張春菊應是被附近的流浪狗追逐撞
    倒云云。然查：倘若案發時被告家的黑犬就綁在鐵皮屋內被
    告身旁，則被告於聽聞鄭張春菊抱怨遭到被告飼養的黑犬撞
    倒時，應該明顯知道並非自己家的黑犬所為，則被告縱使起
    初係基於見義勇為、同鄉情誼上前關心鄭張春菊，然嗣後應
    該不可能承認是自己家的黑犬肇事，且還於當晚就特別前往
    歸仁區購買水果禮盒持往探望鄭張春菊，嗣後還接連2次前
    往探望。其次，觀諸被告太太楊春子與鄭張春菊如附件二的
    通聯對話，被告太太於4月7日曾向鄭張春菊詢問：「阿姨~
    我們要負擔妳多少金額」（編號2）、「阿姨妳有沒有合計
    所有收據的金額總合，我算出總金額是一萬出頭而已，妳所
    說的部份負擔已經佔了九成，我覺得不太合理」（編號3）
    ，明顯有想要賠償鄭張春菊損害的意思，僅是對於賠償金額
    有所爭執，倘若被告夫婦沒有自知理虧，焉會願意賠償鄭張
    春菊。因此，本案案發當時，被告飼養的黑犬應該沒有綁在
    屋內，也不在被告身旁，被告應係任由黑犬在屋後跑動、透
    氣、尿尿，被告在屋內聽聞屋外鄭張春菊跌倒的碰撞聲響，
    趕緊跑到屋外查看，應係察覺或有可能是其飼養的黑犬肇事
    ，縱使起初聽聞鄭張春菊跌倒的碰撞聲響，僅係基於好奇、
    關心的態度跑出屋外，並上前關懷鄭張春菊，然被告於聽聞
    鄭張春菊抱怨：「你家的狗撞到我害我跌倒」後，應係在現
    場看到相關情景，例如：現場僅有自家黑犬停留在附近，或
    自家黑犬闖禍般地從肇事現場跑回鐵皮屋，而現場並無其他
    流浪狗等等事證，可以相信是自家黑犬肇事，嗣後才會想要
    積極慰問鄭張春菊，願意賠償鄭張春菊，被告辯稱是基於同
    鄉情誼才積極慰問鄭張春菊云云，並不可採。
　　其次，鄭張春菊的身軀跌倒躺臥的地方，部分是靠在被告鐵
    皮屋後的矮牆旁，雖經鄭張春菊坦承在卷（本院卷第106頁
    ），然在法律上也與被告住家後方的矮牆無關，被告並無任
    何民事賠償責任，被告係40歲左右，具有通常社會見識之人
    ，對此應無不知之理，則被告辯稱其係因為鄭張春菊跌倒靠
    在其鐵皮屋後的矮牆而要負責道義責任云云，亦與常情不符
    ，而不可採。
七、另被告於原審雖提出多張流浪狗照片，主張該流浪狗為其住
    家附近的流浪狗，鄭張春菊可能是遭其他流浪狗追逐撞倒云
    云（原審卷第43頁以下），然查，觀諸被告歷次供述內容，
    從來沒有抗辯案發當下現場有看到其他流浪狗，可見案發時
    應無流浪狗出現在案發現場附近。其次，被告於本院坦承：
    （你所拍的流浪狗，都是在你鐵皮屋後面附近拍的嗎？）不
    是，因為流浪狗都是跑來跑去，流浪狗到底有無跑到我鐵皮
    屋這邊來，說真的我也不太可能去注意，因為流浪狗太多了
    （本院卷第52頁）；我承認這些流浪犬照片，沒有一張的背
    景與我家地理環境有關係（本院卷第101頁），更可見平常
    並沒有那麼多流浪狗出現在被告鐵皮屋附近，被告此部分抗
    辯應係臨訟辯詞，亦不可採。
八、綜上，被告上開犯行事證明確，堪予認定。
九、論罪：
　㈠「任何人不得疏縱或牽繫畜、禽或寵物在道路奔走妨害交通
    」，道路交通安全規則第140條第7款定有明文。「飼主應防
    止其所飼養動物無故侵害他人之生命、身體、自由或財產」
    、「寵物出入公共場所或公眾得出入之場所，應由七歲以上
    之人伴同。具攻擊性之寵物出入公共場所或公眾得出入之場
    所，應由成年人伴同，並採取適當防護措施」，動物保護法
    第7 條、第20條定有明文。另外，「動物加損害於他人者，
    由其占有人負損害賠償責任…」，民法第190 條第1 項前段
    亦有明文。本案被告飼養黑犬，於案發當時未使用繫繩或其
    他防護措施，防止黑犬任意追逐路過機車騎士，致使該黑犬
    任意追逐鄭張春菊，導致鄭張春菊跌倒受傷，被告未善盡上
    開法令規定的義務，顯有過失，且其過失與鄭張春菊所受的
    傷勢乃有相當因果關係。
　㈡故核被告所為，係觸犯刑法第284條前段過失傷害罪。
十、撤銷原審判決的理由：
　㈠原審審理後，以本案並無積極證據證明被告犯罪，而諭知被
    告無罪，其認事用法乃有違誤，檢察官提起上訴，主張原審
    認事用法違誤，為有理由，原審判決即屬無可維持，應由本
    院予以撤銷改判。
　㈡爰審酌被告疏於注意看顧自己所飼養的黑犬，任令黑犬恣意
    行動，造成告訴人受傷結果的過失程度，且被告於案發後原
    本表達出善意、積極關懷告訴人的態度，態度可值肯定，可
    惜嗣後因賠償金額緣故，一反過往認錯態度，矢口否認犯行
    ，使得告訴人必須付出訴訟勞費爭取公道，且告訴人於本院
    已展現誠意表示僅需求償醫藥費及車損約新臺幣1萬餘元即
    可（附帶民事訴訟請求的金額較高），被告仍拒絕之（本院
    卷第103頁），可見被告並無勇於面對司法的態度；另斟酌
    被告始終否認犯行之態度，迄今尚未賠償告訴人所受損失，
    告訴人所受的傷害程度，兼衡被告自陳的智識程度、生活狀
    況等一切情狀，量處拘役50日，並諭知如易科罰金，以新臺
    幣1000元折算1 日。
、緩刑宣告部分：
　㈠本案事證明確，被告否認犯行，雖有不該，然被告未曾因故
    意犯罪受有期徒刑以上刑之宣告，有被告前案紀錄表在卷可
    參，被告於案發後第一時間即上前關心告訴人，案發後接連
    3次前往探望告訴人，案發初期表現出的態度良好，本院仍
    予以肯定，念在被告並無犯罪前科，經此偵、審程序，加上
    搭配緩刑期內先賠付告訴人部分金額，應能使被告記取教訓
    ，而無再犯之虞，且能兼顧填補被害人的損害，因此本院認
    為被告經此刑之宣告後，應知警惕而無再犯之虞，所犯之罪
    以暫不執行其刑為當，爰予以宣告緩刑2 年，以啟自新。並
    依照刑法第74條第2項第3款諭知被告應於本案判決確定後2
    個月內，先行賠償告訴人新臺幣2萬元（此非告訴人因本案
    請求被告損害賠償的終局金額）。
　㈡又本院所命被告於緩刑期間向被害人所為給付，其性質上為
    財產或非財產上之損害賠償，倘加害人就該刑事判決所命已
    為給付，則於因其犯罪事實受損害賠償之請求時，自應予以
    扣除，自不待言（最高法院103 年度台上字第50號民事判決
    參照）。　
據上論結，應依刑事訴訟法第369條第1項前段、第364條、第299
條第1項前段，刑法第74條第1項第1款、第2項第3款，判決如主
文。
本案經檢察官彭盛智提起公訴，檢察官林志峯到庭執行職務。
中　　華　　民　　國　　111 　年　　5 　　月　　18　　日
                  刑事第五庭    審判長法　官  蔡廷宜
                                      法　官  林坤志
                                      法　官  蔡川富
以上正本證明與原本無異。
如不服本判決應於收受送達後20日內向本院提出上訴書狀，其未
敘述上訴理由者，並得於提起上訴後20日內向本院補提理由書（
均須按他造當事人之人數附繕本）「切勿逕送上級法院」。
　　　　　　　　　　　　　　　　　　　書記官  黃心怡
中　　華　　民　　國　　111 　年　　5 　　月　　18　　日
附錄論罪科刑法條：
中華民國刑法第284條
因過失傷害人者，處1年以下有期徒刑、拘役或10萬元以下罰金
；致重傷者，處3年以下有期徒刑、拘役或30萬元以下罰金。